【裁判字號】    99,台上,6346
【裁判日期】    991014
【裁判案由】    公共危險
【裁判全文】
最高法院刑事判決            九十九年度台上字第六三四六號
上  訴  人  甲○○
選任辯護人  徐豐明律師
上列上訴人因公共危險案件，不服台灣高等法院高雄分院中華民
國九十八年三月三日第二審判決（九十七年度交上訴字第七六號
，起訴案號：台灣高雄地方法院檢察署九十六年度偵字第二六八
０五號），提起上訴，本院判決如下：
    主  文
原判決撤銷，發回台灣高等法院高雄分院。
    理  由
本件原判決認定：上訴人甲○○於民國九十六年八月十八日凌晨
零時三十分許，駕駛車牌號碼4662-HH 自小客車，沿高雄市○○
○路快車道由西向東行駛，途經大同一路與瑞源路口時，與騎乘
車牌號碼XYA-017 重型機車同向行駛之被害人乙○○發生擦撞，
致被害人、車摔倒而受有如原判決事實欄所載之傷勢（過失傷害
部分未據被害人提出告訴）。詎上訴人於肇事後僅停下觀看數秒
，即駕駛車輛沿大同一路直行逃離現場，經在場之蔡志忠抄下上
訴人所駕駛車輛之車牌號碼，並將之提供與警方而循線查獲上情
等情。因而維持第一審論處上訴人駕駛動力交通工具肇事，致人
受傷而逃逸罪刑之判決，駁回上訴人在第二審之上訴，固非無見
。
惟查：(一)、依法應於審判期日調查之證據雖已調查，而其內容未
明瞭者，即與未經調查無異，如遽行判決，仍屬應於審判期日調
查之證據而未予調查，尚不得遽對被告為有利或不利之認定。原
判決認定上訴人所駕駛之車輛有與被害人所騎乘之機車擦撞等情
，係依憑被害人證述各情（原判決第五頁第十三至十四行），為
其主要依據。然上訴人否認有駕駛動力交通工具肇事之事實，於
原審審理中具狀辯稱：依被害人在大同醫院與警方談話時供稱：
該車（即上訴人駕駛之車輛）原本行駛於本車（即被害人騎乘之
機車）前；被害人於第一審審理中供稱：「我跟在他（即上訴人
駕駛之車輛）後面，他在快車道，我在慢（車）道．……」；被
害人於警詢中供稱：伊當時時速約二十公里，而上訴人於檢察官
偵查中供稱：伊當時時速大約三十至四十公里；被害人於警詢中
指稱：肇事車輛沿大同一路由西向東之快車道直行逃逸等情以觀
，則上訴人駕駛之車輛在前，並以較高之速度行駛於快車道，而
被害人騎乘機車在後，且以較慢之速度行駛於慢車道，二車根本
不可能有發生擦撞之情形，被害人有多次施用毒品之前科，其可
能因毒癮發作而自行滑倒（原審卷第二十八至二十九頁、第五十
四至五十六頁）等情。而上情與本件事實如何及如何為法律之適
用攸關，自應詳予調查釐清論述說明。乃原審就上情未詳予調查
研求，復未說明上訴人上開辯解各情何以不能為有利於上訴人論
斷之理由，即逕為不利於上訴人之認定，致上訴意旨得據以指摘
，其查證未盡且理由欠備，遽行判決，難昭折服。(二)、有罪之判
決書，對被告有利之證據不採納者，應說明其理由，為刑事訴訟
法第三百十條第二款所明定。故有罪判決書對於被告有利之證據
，如不加採納，必須說明其不予採納之理由，否則即難謂無判決
不備理由之違誤。是事實審法院應於審判期日就被告否認犯罪所
為有利之辯解事項與證據，予以調查，而於有罪判決理由內詳加
論列，否則率行判決，即屬於法有違。上訴人否認有駕駛動力交
通工具肇事之事實，辯稱：伊駕駛之車輛並未與被害人騎乘之機
車擦撞等情，並舉證人即警員黃任麓於檢察官偵查中證稱：沒有
發現明顯的撞擊痕跡（偵查卷第四十五頁）；於第一審審理中證
稱：「（車子所謂的與乙○○機車撞擊的地方，有沒有車禍撞擊
的痕跡？修補過的痕跡？）看不出來。沒有」各情為證（原審卷
第二十八頁、第五十五頁、第一審卷第三十二頁）。而黃任麓上
開證述各情是否屬實，其與上訴人否認辯解各情是否可採攸關，
自應詳予調查釐清論述說明。乃原審就上情未詳予調查研求，復
未說明上情何以不能為有利於上訴人論斷之理由，致上訴意旨得
據以指摘，其查證未盡且理由欠備，遽行判決，尚嫌速斷，其審
理猶有未盡。上訴意旨指摘原判決不當，尚非全無理由。按第三
審法院應以第二審判決所確認之事實為判決基礎，刑事訴訟法第
三百九十四條第一項前段定有明文。原判決上述之違背法令，影
響於事實之確定，本院無可據以為裁判，應將原判決撤銷，發回
原審法院更為審判。
據上論結，應依刑事訴訟法第三百九十七條、第四百零一條，判
決如主文。
中    華    民    國  九十九  年    十    月   十四   日
                      最高法院刑事第一庭
                          審判長法官  董  明  霈
                                法官  林  茂  雄
                                法官  張  祺  祥
                                法官  林  秀  夫
                                法官  林  瑞  斌
本件正本證明與原本無異
                                      書  記  官
中    華    民    國  九十九  年    十    月  二十一  日
                                                      v

司法院資訊處製作；財團法人民間司法改革基金會備份。
